【裁判字號】    97,訴,331
【裁判日期】    971209
【裁判案由】    損害賠償
【裁判全文】
臺灣屏東地方法院民事判決               97年度訴字第331號
原      告  甲○○
被      告  乙○○
                      號
上列當事人間請求損害賠償事件，本院於民國97年11月25日言詞
辯論終結，判決如下：
    主      文
被告應給付原告新台幣伍拾萬壹仟佰拾柒元，及自民國九
十七年六月三日起至清償日止，按週年利率百分之五計算之利息
。
原告其餘之訴駁回。
訴訟費用由被告負擔百分之六十七，餘由原告負擔。
本判決原告勝訴部分，於其以新台幣壹拾柒萬捌仟元供擔保後，
得假執行；但被告如於執行標的物拍定、變賣前，以新台幣伍拾
萬壹仟佰拾柒元為原告預供擔保，得免為假執行。
原告其餘假執行之聲請駁回。
    事實及理由
一、原告起訴請求被告給付新台幣（下同）809,187 元，及自起
    訴狀繕本送達翌日起至清償日止，按週年利率百分之5 計算
    之利息，於訴狀送達後，改為請求被告給付788,097 元，及
    自起訴狀繕本送達被告翌日起至清償日止，按週年利率百分
    之5 計算之利息，核屬減縮應受判決事項之聲明，依民事訴
    訟法第255 條第1 項第3 款之規定，於法並無不合，合先敘
    明。
二、原告主張：被告於民國96年6 月2 日上午7 時55分許，駕駛
    車牌號碼9879-PB 號自用小客車，沿屏東縣鹽埔鄉○○村○
    ○道路由西往東行駛，途經該外環道路與同村仕絨路交岔路
    口時，應注意遵守道路交通號誌之指示，並應注意該路段之
    速限為時速70公里，且無不能注意之情事，詎其竟疏未注意
    ，貿然闖紅燈並以時速約8 、90公里之速度疾馳，適伊騎乘
    車牌號碼PFY-999 號機車，沿仕絨路由北往南而至，因遭被
    告駕駛之自用小客車撞及，受有腹部挫傷、肝挫傷、骨盆骨
    折及腦震盪等傷害。伊因被告之不法侵害，支出醫療費用44
    ,293 元 及交通費用49,000元，並自96年6 月2 日起至同年
    月6 日止，由家屬全日輪流照顧，每日得請求被告賠償看護
    費用2,000 元，合計1 萬元，且自96年6 月20日出院起至同
    年7 月1 日止，僱用蕭玉琴及黃艷吟看護，支出14,700元，
    另自96年7 月2 日起至同年月31日止，由家屬看護，依每日
    2,000 元計算，共得請求賠償6 萬元。又伊受僱於振聲冷凍
    食品股份有限公司擔任會計工作，肇事前6 個月，每月平均
    薪資為27,526元，伊因被告之不法侵害，長達4 個月無法工
    作，自得請求被告賠償工作損失110,104 元。另伊因被告之
    不法侵害，受有前述傷害，在身體上及精神上均受有相當之
    痛苦，亦得向被告請求賠償50萬元，以資慰藉。則伊得依侵
    權行為之法律關係，請求被告賠償78,8097 元及其法定遲延
    利息等情，並聲明：(一)被告應給付原告78,8097 元，及自起
    訴狀繕本送達被告翌日起至清償日止，按週年利率百分之5
    計算之利息。(二)原告願供擔保，請准宣告假執行。
三、被告則以：伊自認應對本件車禍之發生負全部過失責任，惟
    原告請求之醫療費用，其中自行購買藥品所花費之26,760元
    ，並無必要，其請求之看護費用中，自96年7 月2 日起30日
    共6 萬元部分，亦非必要，另原告請求賠償慰撫金50萬元，
    以伊為國中畢業學歷，從事水泥工工作，每月薪資僅在28,0
    00元至29,000元之間而言，尚屬過高，應以15萬元為相當。
    至其餘原告請求賠償之項目及金額，伊均無意見等語，資為
    抗辯，並聲明：(一)原告之訴及假執行之聲請均駁回。(二)如受
    不利之判決，被告願供擔保請准宣告免為假執行。
四、原告主張：被告於96年6 月2 日上午7 時55分許，駕駛車牌
    號碼9879-PB 號自用小客車，沿屏東縣鹽埔鄉○○村○○道
    路由西往東行駛，途經該外環道路與同村仕絨路交岔路口時
    ，因闖紅燈，並以時速約8 、90公里之速度超速行駛，以致
    撞及其所騎乘沿仕絨路由北往南之車牌號碼PFY-999 號機車
    ，致其受有腹部挫傷、肝挫傷、骨盆骨折及腦震盪等傷害之
    事實，業據其提出診斷證明書及醫療費用收據等件為證，並
    為被告所不爭執，復經調閱本院97年度交簡字第476 號被告
    過失傷害案件刑事偵、審卷宗查明無誤，堪信為實在。
五、按汽車、機車或其他非依軌道行駛之動力車輛，在使用中加
    損害於他人者，駕駛人應賠償因此所生之損害。但於防止損
    害之發生，已盡相當之注意者，不在此限，民法第191 條之
    2 定有明文。又不法侵害他人之身體或健康者，對於被害人
    因此喪失或減少勞動能力，或增加生活上之需要時，應負損
    害賠償責任；不法侵害他人之身體、健康者，被害人雖非財
    產上之損害，亦得請求賠償相當之金額，民法第193 條第1
    項、第195 條第1 項前段亦設有明文。被告駕駛自用小客車
    ，在行駛中撞及原告騎乘之機車，致原告身體受傷而受有損
    害，已據前述，被告並不能證明其於防止損害之發生已盡相
    當之注意，且被告之不法侵害與原告之受損害，二者之間顯
    有相當因果關係，則原告依前揭侵權行為之法律關係，請求
    被告賠償其所受損害，於法即屬有據。
六、原告請求被告賠償醫療費用44,293元、交通費用49,000元、
    看護費用84,700元、工作損失110,104 元及慰撫金50萬元，
    合計788,097 元。除醫療費用部分，兩造同意剔除26,760元
    ，以17,533元作為賠償金額，且交通費用及工作損失部分，
    被告對原告分別請求賠償49,000元及110,104 元並不爭執外
    ，茲就原告請求賠償之看護費用及慰撫金分別審核如下：
(一)、看護費用部分：原告主張其因被告之不法侵害，自96年6 月
    2 日起至同年6 月20日出院止，共住院接受治療19日，前5
    日由其家屬全日輪流照顧，應由被告賠償看護費用1 萬元，
    自96年6 月20日出院起至同年7 月1 日止，僱用蕭玉琴及黃
    艷吟看護，共支出14,700元，亦應由被告賠償一節，為被告
    所不爭執，則此部分原告請求被告賠償看護費用24,700 元
    ，自應准許。又親屬代為照顧被害人之起居，固係基於親情
    ，但親屬看護所付出之勞力並非不能評價為金錢，雖因二者
    身分關係而免除被害人之支付義務，惟此種基於身分關係之
    恩惠，自不能加惠於加害人。故由親屬看護時雖無現實看護
    費之支付，仍應認被害人受有相當於看護費之損害，得向加
    害人請求賠償，始符公平原則（最高法院94年度台上字第15
    43號判決參照）。查原告所受傷害包括骨盆骨折，傷勢不輕
    ，且於96年8 月之後仍持續接受門診及復健治療，有其提出
    之診斷證明書附卷可稽，依其受傷之部位、嚴重程度及治療
    情形觀之，其在96年7 月2 日至同年月31日間，應尚不良於
    行，而有由家屬照顧生活起居之必要，惟此時原告之傷勢應
    已逐漸痊癒，而不若甫受傷時完全無法自理生活，本院因認
    此30日原告請求賠償之看護費用，以每日2,000 元計算尚屬
    過高，應比照強制汽車責任保險給付標準第4 條第4 項所定
    ，以每日1,000 元計算較為合理。依此，96年7 月2 日至同
    年月31日共30日部分，原告所得請求被告賠償之看護費用應
    為3 萬元，超過部分，應不予准許。
(二)、慰撫金部分：原告因被告之不法侵害，受有腹部挫傷、肝挫
    傷、骨盆骨折及腦震盪等傷害，傷勢不輕，無論在身體上或
    精神上均必感受相當之痛苦，則其自得就所受非財產上之損
    害，請求被告賠償慰撫金以資慰藉。查原告為高職畢業學歷
    ，任職振聲冷凍食品股份有限公司擔任會計工作，平均每月
    薪資約27,526元，名下有土地1 筆；被告則係國中畢業學歷
    ，從事水泥工工作，每月薪資在28,000元至29,000元之間，
    名下除本件肇事之自用小客車外，別無其它財產等情，業據
    兩造陳明在卷，並有本院稅務電子閘門財產所得調件明細表
    在卷可憑。本院斟酌本件係因被告超速並闖紅燈以致肇事，
    情節較為嚴重，且原告受有骨盆骨骨折等傷害，傷勢不輕，
    暨上述兩造之身分、地位及經濟能力等一切情狀，認原告請
    求被告賠償之慰撫金，以30萬元為相當，超過部分，應予剔
    除。
七、綜上所述，原告所得請求被告賠償之項目及金額為醫療費用
    17,533元、交通費用49,000元、看護費用54,700元、工作損
    失110,104 元、慰撫金30萬元，共531,337 元。則原告依侵
    權行為之法律關係，請求被告給付788,097 元，及自起訴狀
    繕本送達被告翌日（即97年6 月3 日）起至清償日止，按週
    年利率百分之5 計算之利息，於如主文第1 項所示範圍內，
    為有理由，應予准許。逾此範圍，非有理由，應予駁回。又
    兩造各陳明願供擔保，請准宣告假執行或免為假執行，於原
    告勝訴部分，經核均無不合，爰分別酌定相當之擔保金額，
    併准許之。至原告敗訴部分，其假執行之聲請已失所附麗，
    應駁回之。
八、據上論結，本件原告之訴，為一部有理由，一部無理由，依
    民事訴訟法第79條、第390 條第2 項、第392條第2 項、第3
    項，判決如主文。
中    華    民    國    97    年    12    月    9     日
                    民事第一庭    法  官  春生
正本係照原本作成。
如對本判決上訴，須於判決送達後20日內向本院提出上訴狀。
                                  書記官  顏子仁
中    華    民    國    97    年    12    月    10    日


司法院資訊處製作；財團法人民間司法改革基金會備份。
